【裁判字號】    91,易,3104
【裁判日期】    920411
【裁判案由】    家暴傷害
【裁判全文】
臺灣板橋地方法院刑事判決                        九十一年度易字第三一四號
    公  訴  人  臺灣板橋地方法院檢察署檢察官
    被      告  乙○○
                丁○○
    右  一  人
    選任辯護人  吳孟玲
右列被告因家庭暴力之傷害案件，經檢察官提起公訴（九十一年度偵字第一六八八六
號），本院判決如左：
    主  文
乙○○傷害人之身體，處罰金貳仟元，如易服勞役，以參佰元折算壹日。
丁○○連續傷害人之身體，處罰金參仟元，如易服勞役，以參佰元折算壹日。
    事  實
一、乙○○與丁○○原係夫妻關係，嗣丁○○訴請判決離婚，經臺灣高等法院於民國
    九十年十二月十二日以九十年度家上字第二六八號判決准丁○○與乙○○離婚，
    二人所生之子粘哲明之監護權之行使及負擔由乙○○任之，但丁○○有探視權。
    丁○○對上開判決酌定監護人部分不服，提起第三審上訴，經最高法院於九十一
    年三月七日以九十一年度台上字第三七四號裁定駁回。乙○○、丁○○二人間具
    有家庭暴力防治法第三條第一款所稱之家庭成員關係，先予敘明。
二、乙○○於九十一年三月七日接獲最高法院上揭駁回丁○○對臺灣高等法院九十年
    度家上字第二六八號判決上訴之裁定主文通知後，於九十一年三月十二日晚上九
    時三十分許，前往丁○○位於臺北縣土城市○○路○段二三九巷二二號十六樓住
    處欲探視其子粘哲明，適在丁○○上揭住處門口電梯門開時，巧遇丁○○與其母
    戊○○懷抱粘哲明正欲坐電梯外出倒垃圾。因乙○○久未見子粘哲明，趨前欲抱
    粘哲明，然為丁○○以身體阻擋，並叫戊○○先攜粘哲明離去，復將乙○○推入
    電梯內，乙○○因而與丁○○在電梯內發生激烈拉扯，詎二人明知激烈抓扯，將
    導致對方受傷，竟均仍基於即使對方受傷亦不違背其本意之不確定故意，彼此互
    相抓扯推撞，丁○○因之受有兩側手臂擦挫傷之傷害，乙○○則受有右耳上腫脹
    約二乘以二公分、左前臂紅腫挫傷約三乘以一公分等傷害，後電梯開啟，二人步
    出電梯後，乙○○因其探視粘哲明遭丁○○阻止，且恐日後丁○○不肯將粘哲明
    交予其監護，遂以電話報警，丁○○旋趁隙下樓開車離去，車行至同市○○街與
    中央路三段交岔路口，因未見戊○○及粘哲明而將車停於該處，復折返上開住處
    一樓尋找戊○○、粘哲明時，再為乙○○撞見，丁○○迅即返回停車處欲駕車離
    去，惟為乙○○追上，並以身體左側阻擋丁○○關閉車門，惟丁○○仍承前傷害
    之概括犯意，數次用力關車門，欲迫使乙○○退開，造成乙○○受有左大腿多處
    紅腫之傷害，嗣因臺北縣政府警察局土城分局頂埔派出所員警丙○○○○接獲報
    案到場處理，雙方始罷手，並悉上情。
三、案經被害人乙○○、丁○○訴由臺北縣政府警察局土城分局移送臺灣板橋地方法
    院檢察署檢察官偵查起訴。
    理  由
一、訊據被告乙○○及丁○○固坦認於前揭時地發生拉扯，惟均矢口否認有何傷害犯
    行，被告乙○○辯稱：丁○○藏小孩粘哲明，害伊到處找，當天伊是去找兒子粘
    哲明，電梯門打開看到丁○○、戊○○及粘哲明，伊就要去抱粘哲明，丁○○阻
    止伊抱小孩，所以伊就用手撥開丁○○要掙脫丁○○，但並沒有打他，丁○○的
    傷不是伊造成的云云。被告丁○○辯稱：當時伊手拎二包垃圾，伊母戊○○抱著
    伊子粘哲明跟伊外出倒垃圾，結果電梯門打開，見到乙○○，乙○○衝上來要搶
    粘哲明，伊見乙○○情緒激動怕傷到小孩，就用身體擋住乙○○，並叫戊○○抱
    著粘哲明先走，伊當時手拎著垃圾，不可能還出手打乙○○，後來伊到地下室去
    開車，將車開到住處大樓門口附近（即臺北縣土城市○○街與中央路三段交岔路
    口）停車後，回頭找戊○○，結果在住處一樓看到乙○○，伊不想跟乙○○有糾
    紛，就轉身離開要去開車，結果回到車上要關車門時，被乙○○追上，並用身體
    擋住車門阻止伊關車門，是乙○○自己鑽到車門內阻止伊關門的，伊並未故意關
    車門傷害乙○○云云。被告丁○○之辯護人則辯稱：係被告乙○○在丁○○上揭
    住處門口主動攻擊，及後來以身體阻擋丁○○關車門，丁○○才以本能抵抗，丁○○是正當防衛云云。然查：
(一)、被告丁○○、乙○○於八十八年一月三十日結婚，並育有一子粘哲明（八十八年
    七月二十六日生），嗣經臺灣高等法院於九十年十二月十二日以九十年度家上字
    第二六八號判決准丁○○與乙○○離婚，被告二人所生之子粘哲明之權利及義務
    之行使及負擔由乙○○任之。但丁○○得於每月第二週及第四週週末及星期日探
    視粘哲明。丁○○對上開判決酌定監護人部分不服，提起第三審上訴，經最高法
    院於九十一年三月七日以九十一年度台上字第三七四號裁定駁回等情，有被告丁○○提出之上開判決、裁定，及被告乙○○提出之前揭最高法院裁定主文通知書
    附卷可稽。
(二)、右揭犯罪事實，業經告訴人即被告乙○○指稱：電梯門打開，伊看到粘哲明就要
    去抱兒子，丁○○就叫戊○○趕快把粘哲明抱走，伊就要去追，但丁○○抓住伊
    阻止伊去追戊○○，丁○○在電梯口阻擋伊時，把伊推向電梯內，伊極力反抗，
    只想去抱小孩，在推擠拉扯中，伊身體多處受傷，結果戊○○就從安全梯跑走了
    ，伊便打電話報警，丁○○亦趁隙離開，後來伊到樓下，看到丁○○在社區門口
    ，警察也來了，伊就追丁○○，並告訴警察就是丁○○傷害伊，伊一直到中央路
    三段與永安街口才追上丁○○，當時丁○○要關車門開車離開，伊就以身體左側
    擋住車門，但丁○○一直用車門撞伊，使伊腿部受傷，警察來了，就叫丁○○不
    要走等語（見偵查卷宗第三、三十頁背面、本院九十二年三月二十六日審判筆錄
    ），告訴人即被告丁○○指稱：電梯門開剛好遇到乙○○，乙○○整個人衝上來
    抓伊，伊怕傷到小孩，就將乙○○擋開，伊就轉過頭叫戊○○抱小孩趕快走，乙○○衝過來時，伊下意識的把乙○○推開而發生衝突，嗣後伊去地下室開車，將
    車開至中央路三段、永安街口處停車，回頭找戊○○，但在社區門口遇見乙○○
    ，伊不想與乙○○發生衝突，快步前往停車處，隨後就在車輛停放處與乙○○發
    生拉扯，乙○○不讓伊關車門，身體鑽到車門裡面，伊車門沒辦法關，伊要把乙○○推開發生拉扯等語綦詳（見偵查卷宗第八、二十九頁、本院九十一年十二月
    二十三日訊問筆錄、九十二年三月二十六日審判筆錄），並據告訴人乙○○提出
    台北市立和平醫院診斷書一份（附於偵查卷宗第五頁）、丁○○提出財團法人天
    主教耕莘醫院診斷證明書一紙（附於偵查卷宗第十頁）附卷，而依乙○○、丁○○之診斷證明書所載，乙○○受有右耳上腫脹約二乘以二公分、左前臂紅腫挫傷
    約三乘以一公分、左大腿多處紅腫等傷害，丁○○兩側手臂受有擦挫傷傷害，渠
    等受傷情形與乙○○指述伊要去追戊○○時，遭丁○○抓住阻止發生拉扯推擠，
    及乙○○嗣後為要阻止丁○○關車門開車離去，以身體左側阻擋丁○○關車門，
    丁○○仍數次用力關車門，乙○○左大腿因之受傷等情節亦屬相符。參合證人即
    在丁○○前揭住處擔任警衛之甲○○於本院九十一年度家護字第四九一號乙○○
    因前揭時地與丁○○發生拉扯，而向本院聲請對丁○○核發通常保護令之案件中
    ，到庭證稱：渠在值班室從監視器看到相對人（指丁○○）雙手上拿東西，聲請
    人（指乙○○）用兩手在相對人面前撥，然後電梯門打開，兩造就走出電梯，兩
    造走出電梯外後，電梯門外發生的事情，在監視器看不到等語屬實（見該案九十
    一年八月二十二日非訟事件筆錄），並經本院調閱該案核閱無訛。及證人即處理
    員警楊政輝於本院調查時證稱：伊到場處理將乙○○、丁○○帶回派出所時，有
    看到乙○○手肘淤青等語屬實（見本院九十二年一月二十三日訊問筆錄）。證人
    甲○○既係由電梯內之監視器始發現乙○○、丁○○發生拉扯，其更明確證稱兩
    造走出電梯外之事情，監視器看不到，而乙○○復受有右耳上「腫脹傷」、左前
    臂「紅腫挫傷」等傷勢，顯係遭人以手抓拉扯推撞所致，足見乙○○於右揭時地
    巧遇丁○○、粘哲明、戊○○等人後，因乙○○趨前欲抱粘哲明，然為丁○○以
    身體阻擋，並叫戊○○先攜粘哲明離去後，丁○○確有將乙○○推入電梯內，並
    與乙○○在電梯內發生激烈抓扯推撞，丁○○因之受有兩側手臂擦挫傷，乙○○
    則受有右耳上腫脹、左前臂紅腫挫傷等傷害之事實，應堪認定。告訴人乙○○指
    稱係遭丁○○抓住阻擋其追戊○○而致手部、右耳受傷，堪以採信，被告丁○○
    辯稱當時伊手拎二包垃圾只有以身體擋開，並未出手傷害乙○○云云，應係飾卸
    之詞，尚不足採。
(三)、又丁○○因阻擋乙○○探視粘哲明而拉扯乙○○，其嗣並明知乙○○人在車門內
    阻止其離去，雖乙○○以身體強行擋住車門不欲丁○○駕車離去之舉或有未當，
    然丁○○不思以和平方式處理，竟仍用力猛關車門，欲迫使乙○○離開，致乙○○受有左大腿多處紅腫之傷害，丁○○主觀上，顯非基於防衛意思而為上揭拉扯
    、關車門之行為，辯護人辯稱丁○○係基於防衛意思而為前揭行為云云，尚不足
    採。
(四)、至證人甲○○於本院九十一年度家護字第四九一號乙○○聲請對丁○○核發通常
    保護令之案件中，雖到庭證稱：乙○○在社區中庭追丁○○至大門口附近時有跌
    倒等語（見該案九十一年八月二十二日非訟事件筆錄）。然乙○○已指稱當時伊
    穿高跟鞋不便追丁○○，所以自己脫下鞋子並非跌倒，並參合乙○○左大腿係受
    有多處紅腫傷，此與一般跌倒受傷多造成擦、挫傷不符，是尚難執證人甲○○所
    述而對丁○○做何有利之認定。乙○○前揭指稱腿部受傷是因伊以身體阻擋丁○○關車門，丁○○仍用力關車門而受傷一情，堪以採信。
(五)、另證人戊○○於本院九十一年度家護字第四九一號乙○○聲請對丁○○核發通常
    保護令之案件中，雖到庭證稱：丁○○在電梯口根本沒有打乙○○等語。然戊○○亦證稱在電梯口見到乙○○，丁○○叫渠趕快抱粘哲明走，渠就走了等語，戊○○既於見到乙○○時即迅將粘哲明抱離現場，並未目擊當時乙○○與丁○○在
    住處電梯內之情形，其所言自不足資為有利被告丁○○之認定。
(六)、再乙○○、丁○○二人明知於狹窄之電梯內相互激烈拉扯推撞，將導致對方受傷
    ，竟均仍基於即使對方受傷亦不違背其本意，彼此互相抓扯推擠，二人顯均具有
    傷害他人身體之不確定故意無疑，又丁○○嗣更無視以身體擋住車門關閉之乙○○，仍強行用力欲關車門，其具有傷害他人身體之故意甚明，本件事證明確，被
    告犯行均足以認定。
二、
(一)、核被告乙○○、丁○○二人所為，均係犯刑法第二百七十七條第一項之傷害罪。
(二)、被告丁○○先後二次傷害犯行，時間緊接，所犯構成要件相同，顯係基於概括犯
    意為之，為連續犯，應依刑法第五十六條之規定，以一罪論，並加重其刑。按連
    續犯之成立，除主觀上須基於一個概括之犯意外，客觀上須先後數行為，逐次實
    施而具連續性，侵害數個同性質之法益，其每一前行為與次行為，依一般社會健
    全觀念，在時間差距上，可以分開，在刑法評價上，各具獨立性，每次行為皆可
    獨立成罪，構成同一之罪名，始足當之；如數行為於同時同地或密切接近之時地
    實施，侵害同一之法益，各行為之獨立性極為薄弱，依一般社會健全觀念，在時
    間差距上，難以強行分開，在刑法評價上，以視為數個舉動之接續施行，合為包
    括之一行為予以評價，較為合理，則屬接續犯，而為包括之一罪。最高法院八十
    六年臺上字第三二九五號著有判例可資參照。被告丁○○於前揭住處門口電梯內
    ，與乙○○發生拉扯推撞，致乙○○受傷後，趁乙○○打手機報警之際，逕自開
    車離去，復因為尋戊○○上車，再度回社區門口找尋戊○○，惟遭乙○○發現，
    並為乙○○追至停車處後，因乙○○以身體擋住車門，竟數次用力關車門，致使
    乙○○腿部受傷，丁○○先後二次傷害犯行，在時間差距上，可以分開，在刑法
    評價上，各具獨立性，每次行為皆可獨立成罪，構成同一之傷害罪名，應屬連續
    犯，是公訴人認被告丁○○上開二次傷害犯行係屬接續犯，容有誤會，併此敘明
    。
(三)、爰審酌被告二人對所生之子之監護權不思理性溝通履生爭執，甚而暴力相向，僅
    因細故即相互興訟，未能斟酌子女最佳利益，相互忍讓，及其等各自犯罪之手段
    、所生危害、犯後態度等一切情狀，分別量處如主文所示之刑，並均諭知易服勞
    役之折算標準，以資懲儆。
三、至公訴意旨雖尚以被告乙○○於前揭時地以手拉扯推擠丁○○，至丁○○尚受有
    右耳部淤腫傷之傷害等語。惟被告乙○○否認此部份犯行，而質諸告訴人丁○○
    於本院調查中自承伊進車門時，耳朵有撞到車門，伊是走到社區門口時又被乙○○看到，乙○○開始追，但沒有追到，是在伊上車，要關車門時才被追上等語（
    見本院九十一年十二月二十三日訊問筆錄），顯見丁○○右耳部淤腫傷應係其本
    身急欲擺脫乙○○追趕時，匆忙間進車門不慎自行撞到而受傷，是被告乙○○前
    揭所辯尚堪採信，惟因公訴人認此部份犯罪事實，與前揭起訴經本院認定有罪之
    傷害事實部分，具有實質上一罪之關係，爰不另為無罪之諭知，附此敘明。
據上論斷，應依刑事訴訟法第二百九十九條第一項前段，刑法第五十六條、第二百七
十七條第一項、第四十二條第二項，罰金罰鍰提高標準條例第一條前段、第二條，判
決如主文。
本案經檢察官顏世翠到庭執行職務。
中      華      民      國    九十二    年      四      月     十一     日
                                  臺灣板橋地方法院刑事第四庭
                                      審判長法  官  許仕楓
                                            法  官  談  虎
                                            法  官  陳明偉
右正本證明與原本無異。
如不服本判決，應於判決送達後十日內，向本院提出上訴狀。
                                書記官  呂妍旻
中      華      民      國    九十二    年      四      月     十五     日


司法院資訊處製作；財團法人民間司法改革基金會備份。
